【裁判字號】    97,訴,1796
【裁判日期】    980121
【裁判案由】    違反毒品危害防制條例
【裁判全文】
臺灣屏東地方法院刑事判決              97年度訴字第1796號
公  訴  人  臺灣屏東地方法院檢察署檢察官
被      告  甲○○
上列被告因違反毒品危害防制條例案件，經檢察官提起公訴（97
年度毒偵字第1661號），被告於本院準備程序就被訴事實為有罪
之陳述，經合議庭裁定由受命法官獨任進行簡式審判程序，並判
決如下：
    主  文
甲○○施用第一級毒品，累犯，處有期徒刑捌月。
    事  實
一、甲○○前因施用第二級毒品案件，經臺灣臺北地方法院以89
    年度毒聲字第1676號裁定送觀察、勒戒後，認無繼續施用毒
    品之傾向，於民國89年7 月25日觀察、勒戒執行完畢釋放，
    並由臺灣臺北地方法院檢察署檢察官以89年度毒偵字第2208
    號為不起訴處分確定。復於前揭觀察、勒戒執行完畢釋放後
    5 年內之90年間因犯施用毒品案件，經本院以90年度毒聲字
    第1325號裁定送觀察、勒戒後，認有繼續施用毒品之傾向，
    由臺灣屏東地方法院檢察署檢察官以90年度毒偵字第1322號
    提起公訴並聲請強制戒治，強制戒治部分經本院以90年度毒
    聲字第1541號裁定令入戒治處所施以強制戒治，於92年1 月
    29日執行完畢釋放，起訴部分則經臺灣高等法院高雄分院以
    90年度上訴字第1714號判決處有期徒刑1 年確定；另因竊盜
    案件，經臺灣高等法院高雄分院以91年度上易字第331 號判
    決處有期徒刑9 月確定；又因違反槍砲彈藥刀械管制條例案
    件，經本院以91年度訴字第652 號判決處有期徒刑1 年4 月
    確定，併科罰金新臺幣10萬元確定；又因連續施用第一級毒
    品案件，經本院以91年度訴字第723 號判決處有期徒刑1 年
    確定；又因連續施用第二級毒品案件，經本院以91年度易字
    第445 號判決處有期徒刑10月確定，上開數罪接續執行，於
    95年3 月28日縮短刑期假釋付保護管束（並接續執行罰金易
    服勞役部分，於95年7 月16日執行完畢），於96年9 月12日
    保護管束執行期滿未經撤銷假釋，其未執行之刑，以已執行
    論。詎仍不知戒絕毒癮，明知海洛因業經行政院公告列為毒
    品危害防制條例第2 條第2 項第1 款之第一級毒品，不得施
    用、持有，竟基於施用第一級毒品海洛因之犯意，於97年7
    月10日某時，在其屏東縣內埔鄉○○村○○路106 之10號住
    處，以將海洛因置於注射針筒摻水稀釋後注射之方式，施用
    海洛因1 次。嗣於97年7 月12日上午11時30分許，警方至其
    前揭住處查緝竊盜案件，經其同意採尿送驗，結果呈嗎啡陽
    性反應，始悉上情。
二、案經屏東縣政府警察局移送臺灣屏東地方法院檢察署檢察官
    偵查起訴。
    理  由
一、(一)上揭犯罪事實，業據被告甲○○坦承不諱，而被告為警查
      獲後所排放之尿液經採樣送驗，以酵素免疫分析法初步檢
      驗及氣相層析質譜儀法確認檢驗結果，於可待因、嗎啡均
      呈陽性反應，有毒品案件涉嫌人尿液採證編號姓名對照表
      （見警卷第6 頁）及臺灣檢驗科技股份有限公司97年8 月
      6 日出具之濫用藥物尿液檢驗報告（見偵卷第14頁）各1
      紙附卷足稽，俱徵被告前揭不利於己之自白與事實相符。
    (二)按施用第一、二級毒品為犯罪行為，毒品危害防制條例第
      10條定有處罰明文。故施用第一、二級毒品者，依前揭規
      定本應科以刑罰。惟基於刑事政策，對合於一定條件之施
      用者，則依同條例第20條、第23條之規定，施以觀察、勒
      戒及強制戒治之保安處分。又毒品危害防制條例於92年7
      月9 日修正公佈，自93年1 月9 日施行，其中第20條、第
      23條將施用毒品之刑事處遇程式，區分為「初犯」及「5
      年內再犯」、「5 年後再犯」。依其立法理由之說明：「
      初犯」，經觀察、勒戒或強制戒治後，應為不起訴處分或
      不付審理之裁定；經觀察、勒戒或強制戒治執行完畢釋放
      後，「5 年內再犯」者，因其再犯率甚高，原實施之觀察
      、勒戒及強制戒治既已無法收其實效，爰依法追訴或裁定
      交付審理。至於經觀察、勒戒或強制戒治執行完畢釋放後
      ，「5 年後再犯」者，前所實施之觀察、勒戒或強制戒治
      已足以遮斷其施用毒品之毒癮，為期自新及協助其斷除毒
      癮，仍適用「初犯」規定，先經觀察、勒戒或強制戒治之
      程式。從而依修正後之規定，僅限於「初犯」及「5 年後
      再犯」2 種情形，始應先經觀察、勒戒或強制戒治程式。
      倘被告於5 年內已再犯，經依法追訴處罰，縱其第3 次（
      或第3 次以上）再度施用毒品之時間，在初犯經觀察、勒
      戒或強制戒治執行完畢釋放5 年以後，已不合於「5 年後
      再犯」之規定，且因已於「5 年內再犯」，顯見其再犯率
      甚高，原實施觀察、勒戒或強制戒治，已無法收其實效，
      即應依該條例第10條處罰（最高法院97年9 月9 日97年度
      第5 次刑事庭會議決議參照）。本案被告於89年間因施用
      第二級毒品案件，經臺灣臺北地方法院以89年度毒聲字第
      1676號裁定送觀察、勒戒後，認無繼續施用毒品之傾向，
      於89年7 月25日觀察、勒戒執行完畢釋放，由臺灣臺北地
      方法院檢察署檢察官以89年度毒偵字第2208號為不起訴處
      分確定；復於前揭觀察、勒戒執行完畢釋放後5 年內之90
      年間因犯施用毒品案件，經本院以90年度毒聲字第1325號
      裁定送觀察、勒戒後，認有繼續施用毒品之傾向，由臺灣
      屏東地方法院檢察署檢察官以90年度毒偵字第1322號提起
      公訴並聲請強制戒治，強制戒治部分經本院以90年度毒聲
      字第1541號裁定令入戒治處所施以強制戒治，於92年1 月
      28日執行完畢，起訴部分則經臺灣高等法院高雄分院以90
      年度上訴字第1714號判決處有期徒刑1 年確定等情，有臺
      灣高等法院被告前案紀錄表在卷可稽（見本院卷第7 至11
      頁），被告前因犯施用毒品罪，經觀察、勒戒執行完畢釋
      放後，5 年內既已再犯施用毒品罪，並經依法追訴處罰，
      縱本次施用毒品之時間，係在前次施用毒品經觀察、勒戒
      執行完畢釋放5 年以後，仍與「5 年後再犯」有別，而無
      毒品危害防制條例第20條第3 項之適用，自應依法追訴審
      判。
    (三)綜上所述，本案事證明確，被告施用第一級毒品犯行，洵
      堪認定，應予依法論科。
三、按海洛因屬毒品危害防制條例第2 條第2 項第1 款規定之第
    一級毒品，核被告所為，係犯同條例第10條第1 項之施用第
    一級毒品罪。被告施用前後持有第一級毒品之低度行為，為
    其施用之高度行為所吸收，不另論罪。被告有如犯罪事實項
    下所載之前科紀錄，有臺灣高等法院被告前案紀錄表1 份附
    卷可稽，其於徒刑執行完畢後5 年內，故意再犯本案有期徒
    刑以上之罪，為累犯，應依刑法第47條第1 項規定，加重其
    刑。爰審酌被告曾因犯施用毒品案件，經送觀察、勒戒、強
    制戒治及判刑確定執行完畢，仍不知戒絕，又觸犯本件犯行
    ，戕害己身，顯示其定力不足、意志不堅、易受外界誘惑，
    惟犯後坦承犯行，態度尚可，併其之生活狀況、品行、智識
    程度等一切情狀，量處如主文所示之刑，以示懲儆。
據上論斷，應依刑事訴訟法第273 條之1 第1 項、第299 條第1
項前段，毒品危害防制條例第10條第1 項，刑法第11條前段、第
47條第1 項，判決如主文。
本案經檢察官劉文賓到庭執行職務
中    華    民    國    98    年     1    月    21    日
                  刑事第三庭  法  官  李珮妤
以上正本證明與原本無異。
如不服本判決應於收受判決後10日內向本院提出上訴書狀，並應
敘述具體理由；其未敘述上訴理由者，應於上訴期間屆滿後20日
內向本院補提理由書（均須按他造當事人之人數附繕本）「切勿
逕送上級法院」。
中    華    民    國    98    年    1     月    21    日
                              書記官  劉淑蓉
附錄本案論罪科刑法條：
毒品危害防制條例第10條第1項
施用第一級毒品者，處6 月以上5 年以下有期徒刑。


司法院資訊處製作；財團法人民間司法改革基金會備份。
